臺灣臺北地方法院刑事判決
111年度易字第113號
公  訴  人  臺灣臺北地方檢察署檢察官
被      告  林子恒



                    居臺北市○○區○○街000巷000號3樓上列被告因詐欺案件，經檢察官提起公訴（110年度偵續字第289號），本院判決如下：
    主  文
林子恒無罪。  
    理  由
一、公訴意旨略以：被告林子恒明知渠向許漢麟所購買，原為鄒
    經華所有之車牌號碼00-000號大型重型機車（下稱Ａ機車）
    曾因車禍而嚴重受損，竟仍意圖為自己不法之所有，於民國
    109年6月4日、有意購買之孫家緯詢問Ａ機車「有無倒摔」時
    ，向孫家緯謊稱「有倒過」，且僅有「椅墊這邊（受損）而
    已」，刻意隱瞞上開機車曾經摔車而嚴重受損之事實，致使
    孫家緯陷於錯誤而同意以新臺幣（下同）16萬8000元購買Ａ
    機車，並於同年月8日，在臺北市○○區○○街000巷000號前交
    付現金16萬8000元。因認被告涉有刑法第339條第1項之詐欺
    取財罪嫌云云。
二、按犯罪事實應依證據認定之，無證據不得認定犯罪事實。不
    能證明被告犯罪者，應諭知無罪之判決，刑事訴訟法第 154
    條第 2項、第301條第1項分別定有明文。次按刑事訴訟法上
    所謂認定犯罪事實之證據，係指足以認定被告確有犯罪行為
    之積極證據而言，該項證據自須適合於被告犯罪事實之認定
　　，始得採為斷罪資料。且認定不利於被告之事實，須依積極
    證據，苟積極證據不足為不利於被告事實之認定時，即應為
    有利於被告之認定，更不必有何有利之證據。如未能發現相
    當證據，或證據不足以證明，自不能以推測或擬制之方法，
    以為裁判之基礎。又刑事訴訟上證明之資料，無論其為直接
    或間接證據，均須達於通常一般之人均不致有所懷疑，而得
    確信其為真實之程度，始得據為有罪之認定，若其關於被告
    是否犯罪之證明未能達此程度，而有合理性懷疑之存在，致
    使無從形成有罪之確信，即不得遽為不利被告之認定（最高
    法院29年上字第3105號、30年上字第816號、 40年臺上字第
    86號、76臺上字第4986號判例參照）。再按檢察官就被告犯
    罪事實，應負舉證責任，並指出證明之方法，刑事訴訟法第
    161第1項定有明文。故檢察官對於起訴之犯罪事實，應負提
    出證據及說服之實質舉證責任。倘其所提出之證據，不足為
    被告有罪之積極證明，或其指出證明之方法，無從說服法院
    以形成被告有罪之心證，基於無罪推定之原則，自應為被告
    無罪判決之諭知（最高法院92年台上字第 128號判例意旨參
    照）。又告訴人提起告訴，係以使被告受刑事處罰為目的，
    是其陳述是否與事實相符，仍應調查其他證據以資審認；且
    被害人之陳述如無瑕疵，且就其他方面調查又與事實相符，
    固足採為科刑之基礎，倘其陳述尚有瑕疵，則在未究明前，
    遽採為論罪科刑之根據，即難認為適法（最高法院52年台上
    字第1300號、61年台上字第3099號判例參照）。
三、公訴意旨認被告涉有刑法第339條第1項之詐欺取財罪嫌，無
    非係以被告之供述、證人即告訴人孫家緯之證述、證人許漢
    麟、鄒經華之證述、告訴人與被告間通訊軟體對話紀錄，為
    其主要論據。訊據被告固自承於告訴人詢問Ａ機車車況時，
    告以沒有撞過，惟堅決否認有何詐欺取財犯行，辯稱：伊向
    許漢麟以16萬元購入Ａ機車，數日後即以16萬8000元轉售予
    告訴人，購入時經許漢麟告知Ａ機車不曾撞過，伊主觀上亦
    為如此認知，故向告訴人轉述上情，並無詐欺告訴人之主觀
    犯意等語。
四、經查：
(一)Ａ機車之交易歷程及確為事故車
　1.Ａ機車實係前車主鄒經華於駕駛時與他機車發生撞擊事故，
    以事故車之價格出售予許漢麟，經許漢麟修復並轉售予被告
　　，再經被告轉售予告訴人一節，業經證人鄒經華證稱：我是
    Ａ機車的前車主，該車原價約40萬元，我騎了約8000公里後
    出車禍，便以5萬元出售給台北買家（LINE帳號「許麟麟」
    之人），該買家請朋友到高雄向我牽車，我有告知Ａ機車出
    過車禍，所以幾乎是用廢車的價格出售的等語（見偵續二卷
    第83-84頁、易卷第197頁）、證人許漢麟證稱：我從網路上
    看到Ａ機車的訊息，向高雄的鄒經華收車，應該是用5萬元買
    的，我請人幫我把車從高雄載上來，當時該車摔過、還沒修
    理，車頭、前避震器都有歪，由我修理後，以15萬多元賣給
    被告，過程中有辦理繳銷大牌重領手續，我的LINE帳號是「
    許麟麟」等語（見偵續二卷第153-154頁，易卷第103-104頁
    ）、證人即告訴人孫家緯證稱：我在網路上看到Ａ機車的出
    售訊息，透過通訊軟體與被告聯繫並約定面交，我們自台北
    山區載Ａ機車回來，拿被告的證件影本至機車公會辦理Ａ機車
    過戶，Ａ機車原掛車牌是000-0000號；載回去就上線，供重
    機車租賃，不到半個月，大概接到第5個客人，車子的前叉
    避震發生漏油狀況，我請技師保養順便檢查，拆下來後發現
    前面避震裡的管子是歪的，車子架起來之後，發現後面屁股
    也歪一邊等語（見他卷第91頁，偵續一卷第35頁，易卷第85
    -86、90、93頁）、證人即告訴人委託技師陳麒勝證稱
　　：我使用專業量具後，發現Ａ機車尾端與車頭非呈一直線，
    且拆解後可見前叉外管有撞擊痕跡、前叉內管有傷痕和油痕
　　，自前揭叉內管變形、前輪框、車身骨架變形情形，我判斷
    Ａ機車曾經發生撞擊，因單純倒車或摔車並不會發生前揭結
    果等語（見他卷30頁）。
　2.Ａ機車之前揭交易經過部分，並有交通部公路總局新竹區監
    理所中壢監理站109年12月16日竹監壢站字第1090389046號
    函及所附汽(機)車過戶登記書2紙、汽(機)車各項異動登記
    書、商業登記抄本各1紙，交通部公路總局臺北市監理所基
    隆監理站110年8月9日北市監基站字第1100140912號函及所
    附汽(機)車過戶登記書、證明書各1紙（見他卷第109-111、
    117頁，偵續二卷第45-51頁）可佐；告訴人買受之Ａ機車客
    觀狀態，則有經架起及拆解後之照片3張可稽（見他卷第11-
    15頁）；又有關鄒經華與許漢麟、許漢麟與被告、被告與告
    訴人、告訴人與許漢麟間就Ａ機車前揭交易間相互聯絡及事
    後求證情節，則有通訊軟體對話紀錄4份（見他卷第135-142
　　、145-147頁，偵續一卷第13-23頁，偵續二卷第91-111頁）
    在卷可稽。
　3.綜上，Ａ機車原價約40萬元，前車主鄒經華騎乘發生事故後
    以5萬元之低價出售予許漢麟，經許漢麟修復後以15萬餘元
    轉售予被告，被告再以16萬8000元轉售予告訴人各節事實，
    亦為被告是認無訛，首堪認定。
(二)公訴意旨認被告涉有前揭犯嫌，固以許漢麟之偵查中證述及
    其與告訴人間通訊軟體之陳述，作為被告明知Ａ機車曾發生
    撞車事故卻向告訴人隱匿該情之主要論據，然查：
　1.告訴人與被告間之交易共識係未曾「撞車」。
　　告訴人於Ａ機車交車前，業向被告質疑Ａ機車曾否摔車，經討
    論後，雙方共識為Ａ機車僅不能係撞擊過之事故車一情，業
    據證人即告訴人孫家緯證稱：交車之前我就懷疑Ａ機車有摔
    過，因外觀上有烤過漆、烤漆的漆面都不對，我問被告，他
    只說有倒過的感覺，我說我覺得有滑倒，被告說前一手跟他
    說沒有滑倒，如果有摔就不要講有摔，我的認知是覺得算了
    ，我也不要跟你辯，就是不要撞過就好，我們很直白的說不
    要有事故，意思是我頂多接受滑倒，不能有撞擊過等導致變
    形的事故，被告回我前手怎麼跟他講，他就怎麼跟我說，我
    覺得那還可以，便買單了等語（見易卷第89-90、101-102頁
    ）。
  2.被告未曾見過鄒經華，其Ａ車資訊來源僅許漢麟。
    證人鄒經華固一度證稱應該是被告至高雄向其牽走Ａ機車，
    其手機內有照片等語（見偵續二卷第85頁），然其於審理中
    證稱：我只記得拖車司機高高、瘦瘦的，說他是「許麟麟」
    的朋友、在高雄的同業，幫忙載我的機車並給我5萬元，我
    說的照片就是留給法院（按：應指檢察官）的那張照片旁邊
    （按：照片角落）那個人，我一進去偵查庭，檢察官問我站
    在那裡的一個瘦瘦的人是不是他，我只記得瘦瘦、高高，好
    像是等語（見易卷第200-204頁）。參以其所憑以指認之照
    片係一名男子之半邊側影（見偵續二卷第111頁），除可見
    頭髮染成茶色及左耳側邊輪廓外，無法觀得任何五官特徵；
    又許漢麟向鄒經華購車之經過，係先從網路上看到Ａ機車出
    售訊息，使用LINE帳號「許麟麟」與鄒經華談妥後，委由同
    行友人至高雄載Ａ機車，待自己有空時方親赴高雄友人處將Ａ
    機車載回基隆，再貼出交易訊息與有意購車之被告接洽，交
    車時方與被告在監理所碰面，是被告並未見過鄒經華一節
　　，除為被告所供陳，亦據證人許漢麟所證述明確（見易卷第
    108-109頁），堪信鄒經華前揭一度證述在高雄交車時見過
    被告一節，應屬誤會。
  3.被告原經告知之車況係僅「倒車」。
　　被告向前手許漢麟購車欲購入Ａ機車時，提問車況經覆以：
    「（有無倒摔）有倒過哦」、「（倒車部分明顯嗎？） (附
    圖)椅墊這邊而已」等語（見他卷第135-141頁），且Ａ機車
    出售訊息記載「…補充事實：保證有倒無摔，無待修…」等語
    （見偵續一卷第21頁），有前揭通訊軟體對話紀錄相符。而
    前揭對話紀錄所提及之車況代稱「倒」、「摔」，其意義復
    據證人許漢麟證稱：我本身是在做事故車修理的，通常說「
    倒」是指車輛非行駛中倒掉，如停車沒停好，傷一定很小
　　，「摔」是指「犁田」，「撞」是指撞到車子，「車禍」則
    沒有一定僅指撞車等語（見易卷第106-107、122頁），堪信
    被告與許漢麟透過網路通訊軟體接洽Ａ機車之購車事宜時，
    經告知之車況僅係曾倒車一情。
　4.許漢麟至多曾告知被告曾「摔車」，未曾告知為事故車。
　　⑴許漢麟於交車前曾告知被告曾「摔車」一節，業據許漢麟
      於偵訊、審理中證稱：Ａ機車行情價是20幾萬元，我去年
      賣給被告時，有跟他說車有摔過，我有修復，只賣他15萬
      多，他在監理站還有試騎一圈，說OK我們才去辦理過戶；
      經提示之資訊即自售 YAMAHA MT-07ABS（即Ａ機車），這
      是我女兒刊登的，補充事項寫到「有倒、無摔、無待修」
　　　，只是先把客人吸引過來的方法，我應該有在現場告訴被
      告有摔再降價給他，不然以Ａ機車里程才9000公里，算很
      低，二手價賣到18、19萬都有可能。我去載Ａ機車時，車
      頭、前避震器有歪，整個外型沒有很大的變動，那個就是
      摔出去、滑出去，看起來不像有撞到，撞到的不可能這麼
      輕，車主說是「犁田」、車子滑倒要賣掉等語（見偵續二
      卷第153-154頁，易卷第103-111頁），堪認許漢麟未曾告
      知被告Ａ機車為曾發生撞擊車禍之事故車。
　　⑵然許漢麟明知Ａ機車為曾發生撞擊車禍之事故車一情，有其
      與鄒經華間通訊軟體對話紀錄可佐（見偵續二卷第95、99
      、101頁），鄒經華明確告知許漢麟Ａ機車之車況為：「被
      150cc撞右前輪方向」、「大燈碼表沒事，前碟鉗、可能
      三角台？但未指明」，許漢麟明知Ａ機車曾與他機車發生
      相撞車禍、為事故車，以此為前提向鄒經華覆以「我是做
      二手零件的，如果牌還沒報廢，我50000收」等語，卻未
      向買受人即被告實情以告，業如前述，而堪認定。
　　⑶是被告轉售Ａ機車予告訴人並生交易糾紛後，告訴人雖轉貼
      前揭訊息以質問許漢麟未告知車況，且經許漢麟回覆以
　　　：「（被告）說謊」、「我記得po上網時，有寫保證有倒
      有摔」、「那個現場看車時都有告知，沒關係啦！等他來
      告我」等語，有通訊軟體對話紀錄可稽（見偵續一卷第19
　　　-23頁）。惟其前揭所述，與其先於通訊軟體中告知被告
      僅倒車不符，其證稱曾告知被告之Ａ機車車況係曾摔車，
      復與其主觀上知悉Ａ機車曾發生撞車事故、車身受損之情
      節不符，許漢麟所述自難憑採。
　5.末查，告訴人於購買Ａ機車時，主觀上認知係被告告知曾經
    倒車，依其觀察判斷曾經摔車，僅不接受曾經撞車之情況，
    許漢麟前述提及曾告知被告之Ａ機車車況，縱令為真，亦僅
    止於Ａ機車曾經倒車、摔車，未曾敘及告訴人所無法接受之
    撞車事故；參以被告向許漢麟購入Ａ機車之價格僅略低於轉
    售價格，並非從中獲取暴利，實難認被告業依許漢麟告知之
    車況或成交價格而明知Ａ機車為事故車。又告訴人以租賃重
    型機車為業，尚且無法正確判別Ａ機車曾否遭遇撞擊事故，
    被告辯稱依其所知Ａ機車未曾發生撞擊事故，主觀上已如實
    告知、未曾隱匿一情，堪認確有所據。
五、綜上，檢察官認被告涉嫌前揭犯行所憑之證據，尚未達於通
    常一般之人均不致有所懷疑，而得確信其為真實之程度，依
    刑事訴訟制度「倘有懷疑，即從被告之利益為解釋」、「被
    告應被推定為無罪」之原則，即難據以為被告不利之認定。
    此外，復查無其他積極之證據，足資認定被告確有詐欺取財
    之主觀犯意，自屬不能證明被告犯罪，依首開說明，應為被
    告無罪之諭知。
據上論斷，應依刑事訴訟法第301條第1項，判決如主文。
本案經檢察官楊大智提起公訴、檢察官鄭雅方到庭執行職務。
中　　華　　民　　國　　111 　年　　7 　　月　　28　　日
                  刑事第九庭  審判長法　官  黃怡菁
                                    法  官  蔡宗儒
                                    法  官  張谷瑛
上正本證明與原本無異。 
如不服本判決應於收受送達後20日內向本院提出上訴書狀，並應
敘述具體理由；其未敘述上訴理由者，應於上訴期間屆滿後20日
內向本院補提理由書（均須按他造當事人之人數附繕本）「切勿
逕送上級法院」。告訴人或被害人如對於本判決不服者，應具備
理由請求檢察官上訴，其上訴期間之計算係以檢察官收受判決正
本之日期為準。 因疫情而遲誤不變期間，得向法院聲請回復原
狀。
                                    書記官  黃詠嘉
中　　華　　民　　國　　111 　年　　7 　　月　　28　　日